【裁判字號】    98,訴,350
【裁判日期】    981116
【裁判案由】    毒品危害防制條例
【裁判全文】
臺灣士林地方法院刑事判決               98年度訴字第350號
公  訴  人  臺灣士林地方法院檢察署檢察官
被      告  甲○○
上列被告因毒品危害防制條例案件，經檢察官提起公訴（98年度
毒偵字第1352號），本院判決如下：
    主  文
甲○○施用第一級毒品，累犯，處有期徒刑玖月。
    事  實
一、甲○○前於民國95年間因家暴傷害案件，經本院於95年5 月
    29日以95年度簡字第223 號判決處有期徒刑5 月，如易科罰
    金，以銀元300 元折算1 日，於95年7 月3 日確定，並於96
    年1 月31日易科罰金執行完畢（構成累犯）。復於96年間因
    施用第一級毒品案件，經本院於96年7 月25日，以96年度毒
    聲字第350 號裁定送觀察、勒戒，經觀察、勒戒後，認無繼
    續施用毒品之傾向，於96年10月31日釋放出所，並經臺灣士
    林地方法院檢察署檢察官於96年10月31日，以96年度毒偵緝
    字第41號為不起訴處分確定。詎其猶不知惕勵，竟於前開觀
    察勒戒執行完畢後5 年內，基於施用第一級毒品海洛因之犯
    意，於98年6 月23日16時5 分為警採尿時往前回溯26小時內
    之某時，在臺灣地區某不詳處所，以不詳方式，非法施用第
    一級毒品海洛因1 次。嗣於98年6 月23日16時5 分，因其屬
    列管之毒品調驗人口，而經警採尿送驗結果呈嗎啡陽性反應
    ，始查知上情。
二、案經臺北市政府警察局士林分局報請臺灣士林地方法院檢察
    署檢察偵查起訴。
    理  由
壹、證據能力方面：
    本案所引用之供述及非供述證據，經本院依法踐行調查證據
    程序，檢察官及被告甲○○均不爭執各該證據之證據能力，
    且亦查無依法應排除其證據能力之情形，是後述所引用證據
    之證據能力均無疑義，先予敘明。
貳、實體方面：
一、訊據被告甲○○矢口否認有何施用第一級毒品犯行，辯稱：
    伊並沒有施用海洛因，實不知為何伊採尿送驗之結果呈嗎啡
    陽性反應，而伊只有於98年6 月23日為警採尿前，有去臺北
    榮民總醫院打止痛針，時間伊忘了，另伊有服用年籍不詳朋
    友翁世宏給伊的鹽酸嗎啡錠，該鹽酸嗎啡錠係翁世宏因罹患
    癌症，前往陽明醫院看病，醫生開給翁世宏的止痛藥云云。
    然查：
（一）被告於98年6 月23日16時5 分為警所採集之尿液，經送驗
      結果呈嗎啡陽性反應，有應受尿液採驗人尿液檢體採集送
      驗紀錄表、臺灣尖端先進生技醫藥股份有限公司於98年7
      月2 日出具之濫用藥物檢驗報告各1 紙附卷可稽（附於偵
      查卷第7 、9 頁），而參以海洛因經注射入人體後，其代
      謝物嗎啡之平均可檢出時限約為26小時，此有行政院衛生
      署藥物食品檢驗局81年9 月8 日（81）藥檢壹字第811488
      5 號函可參，堪認被告確於98年6 月23日16時5 分為警採
      尿前26小時內之某時分，施用第一級毒品海洛因1 次。
（二）被告雖以前揭情詞置辯，然經本院向行政院國軍退除役官
      兵輔導委員會臺北榮民總醫院函詢被告於98年6 月23日前
      是否曾因病至該院施打止痛針？倘有，則請被告查明施打
      之時間、原因、止痛針成分及其施打後於98年6 月23日經
      採尿送驗是否會檢出可待因或嗎啡反應等情，而據該院函
      覆：（一）查病患（即被告甲○○）於本（98）年2 月5
      日經本院急診入院，診斷為左側股骨頭缺血性壞死，於同
      年2 月11日接受人工髖關節置換手術，然病患於2 月18日
      晚間5 時30分，在未結清醫療費用之情況下，潛逃出院，
      迄今仍未來院追蹤病況及繳清所欠費用。（二）複查，病
      患於住院期間因傷口術後疼痛，曾注射Demerol （止痛劑
      ）類藥物，自本（98）年2 月5 日至同年2 月18日止，每
      次Demerol 40mg，共30劑。至於98年6 月23日所採集之尿
      液是否會檢出可待因或嗎啡之反應乙節，本院毒物科主治
      醫師表示，認為距本院最後1 劑之Demerol 至98年6 月23
      日達4 個月之久，依藥理學論述，不至於有可待因或嗎啡
      之反應等語，有該院98年10月29日北總骨字第0980023611
      號函在卷為憑，足見被告辯以於上開時間為警採尿前曾至
      臺北榮民總醫院施打止痛針云云，顯與事實有間無可採取
      。再者，被告自始並無法提供其所稱友人翁世宏之真實年
      籍資料以供查證，則被告所辯翁世宏提供鹽酸嗎啡錠予其
      服用一節已難遽採，況按管制藥品之使用，除醫師、牙醫
      師、獸醫師、獸醫佐或醫藥教育研究試驗人員外，不得為
      之；醫師、牙醫師、獸醫師或獸醫佐非領有管制藥品管理
      局核發使用執照，不得使用第一級至第三級管制藥品或開
      立管制藥品專用處方箋，管制藥品管理條例第5 條第1項
      、第7 條第1 項分別定有明文，而查鹽酸嗎啡錠係嗎啡之
      鹽酸鹽，依管制藥品管理條例、管制藥品分級及品項之規
      定，屬嗎啡及其鹽類範疇，其合法使用於醫藥及科學上者
      ，為管制藥品管理條例所管制之第一級管制藥品，如為非
      法使用，依毒品危害防制條例第2 條規定，屬第一級毒品
      ，有行政院衛生署管制藥品管理局93年9 月2 日管證字第
      0930007901號函足按。從而，若領有使用管制藥品執照之
      醫師，於醫療上依法開立使用管制藥品鹽酸嗎啡錠之處方
      箋，病患依醫囑服用該藥品，自無違法之處，然本件依被
      告所辯情節，翁世宏所提供之鹽酸嗎啡錠係翁世宏就醫所
      取得後自行交付，並非被告經醫師診斷開立得服用鹽酸嗎
      啡錠之處方箋而取得，即見被告顯非依醫囑服用鹽酸嗎啡
      錠，其上開所為應屬施用第一級毒品，是縱認被告所辯其
      服翁世宏所提供之鹽酸嗎啡錠一節，亦不得逕為其有利之
      認定，且依上開濫用藥物檢驗報告所示，其中就嗎啡部分
      之濃度為20860 （ng/ml） ，實高於標準值300 （ng/ml
      ）甚多，益徵被告所辯顯係事後卸責之詞，委無足取。
（三）被告固於本院審理時聲請向陽明醫院函查翁世宏因罹患癌
      症，至該院就醫而醫生有開立鹽酸嗎啡錠為止痛藥等情，
      惟除被告未能提供其所稱友人翁世宏之真實年籍資料以供
      查證外，被告上開聲請調查所得以證明之事項，亦不影響
      被告本件施用第一級毒品犯行之成立，已如前述，是認被
      告上開聲請無調查之必要，併予敘明。
（四）綜上，本件事證明確，被告上揭犯行足可認定，應依法論
      科。
二、核被告甲○○所為，係犯毒品危害防制條例第10條第1 項之
    施用第一級毒品罪。被告非法持有第一級毒品海洛因，進而
    施用，其持有之低度行為應被施用之高度行為所吸收，不另
    論其非法持有第一級毒品之罪。查被告前有如事實欄所載之
    犯罪科刑執行情形，有臺灣高等法院被告前案紀錄表1 份在
    卷可參，被告於前案執行完畢後5 年內故意再犯本件有期徒
    刑以上之施用第一級毒品罪，為累犯，應依刑法第47條第1
    項之規定加重其刑。末查，被告前於96年間因施用第一級毒
    品案件，經本院於96年7 月25日，以96年度毒聲字第350 號
    裁定送觀察、勒戒，經觀察、勒戒後，認無繼續施用毒品之
    傾向，於96年10月31日釋放出所，並經臺灣士林地方法院檢
    察署檢察官於96年10月31日，以96年度毒偵緝字第41號為不
    起訴處分確定，有上開被告前案紀錄表附卷為憑，其於前次
    觀察勒戒執行完畢釋放後，5 年內再犯毒品危害防制條例第
    10條第1 項之罪，是依毒品危害防制條例第23條第2 項之規
    定，應予依法追訴。爰審酌被告前經本院裁定送觀察、勒戒
    執行完畢後，仍不知悔改、警惕，猶繼續施用毒品，本不宜
    寬貸，及其素行、施用之次數、犯後態度，惟念及此乃自戕
    行為等一切情狀，量處如主文所示之刑。至檢察官雖對被告
    求處1 年以上有期徒刑，惟本院審酌本件被告具體之犯罪情
    節及前揭各情，認檢察官上開求刑尚屬過重，而應以主文所
    示之刑為妥適，附此敘明。
據上論斷，應依刑事訴訟法第299 條第1 項前段，毒品危害防制
條例第10條第1 項，刑法第11條前段、第47條第1 項，判決如主
文。
本案經檢察官王巧玲到庭執行職務。
中    華    民    國    98    年    11    月    16    日
                    刑事第七庭  審判長法  官  王美玲
                                      法  官  黎惠萍
                                      法  官  高雅敏
以上正本證明與原本無異。
如不服本判決，應於收受送達後10日內向本院提出上訴書狀，其
未敘述上訴理由者，應於上訴期間屆滿後20日內向本院補提理由
書狀（均須按他造當事人之人數附繕本）。
                                      書記官  簡湘雲
中    華    民    國    98    年    11    月    16    日
附錄本案論罪科刑法條全文：
毒品危害防制條例第10條第1項：
施用第一級毒品者，處六月以上五年以下有期徒刑。


司法院資訊處製作；財團法人民間司法改革基金會備份。
